【裁判字號】    98,台上,4414
【裁判日期】    980806
【裁判案由】    違反毒品危害防制條例
【裁判全文】
最高法院刑事判決            九十八年度台上字第四四一四號
上  訴  人  甲○○
上列上訴人因違反毒品危害防制條例案件，不服台灣高等法院台
南分院中華民國九十八年五月一日第二審判決（九十八年度上訴
字第四０一號，起訴案號：台灣台南地方法院檢察署九十七年度
毒偵字第三０九六號），提起上訴，本院判決如下：
    主  文
原判決關於施用第一級毒品部分撤銷，發回台灣高等法院台南分
院。
    理  由
本件原判決以：上訴人甲○○不服第一審論處其施用第一級毒品
罪刑部分之判決，提起第二審上訴，其上訴意旨略以：上訴人受
台南市警察局第五分局，在台南市○○路口與中華西路口持槍強
迫拘提，然上訴人非屬現行犯，且警方執行拘提處所並非如起訴
書所載地點；又警員並無出示拘票，且於台南市鬧區中持槍脅迫
上訴人與同車中之妻子、女兒，強制拘提上訴人至第五分局內，
實質違背刑事訴訟法第七十九條規定，第一審已違反刑事訴訟法
第一百五十五條及證據能力、自由心證、經驗法則與比例原則等
語。然查第一審依據上訴人警詢及偵、審中之自白，濫用藥物尿
液檢驗報告、採驗尿液編號年籍對照表、刑案資料查註紀錄表、
不起訴處分書、扣押物品目錄表、初步檢驗報告單、法務部調查
局濫用藥物實驗室鑑定書、照片，認定上訴人有施用第一級毒品
海洛因之犯行。而上訴人於警詢時供認「毒品及行動電話是我本
人所有，槍枝及子彈、底火、彈頭、彈殼、鋼珠不是我的」等語
，且迄至原審審理時，均未爭執本件拘提之違法；再稽之卷附拘
票業經上訴人在其上簽名並捺指印，顯見員警執行拘提時確已提
示拘票，上訴人所辯已無足取。又依卷內資料，原判決就上訴人
遭拘提地點顯有誤認，然上訴人確有施用第一級毒品毒品之事實
，第一審復已敘明其調查、取捨證據之結果及憑以認定犯罪事實
之心證理由，尚難以第一審判決認定上訴人遭拘提之地點有誤，
即認第一審判決有何不當或違法，其上訴理由，自難謂係具體理
由等情。因認上訴人就施用第一級毒品部分之第二審上訴為不合
法律上之程式，而依刑事訴訟法第三百六十七條前段規定，駁回
其上訴，固非無見。
惟查：不服第一審判決而上訴於第二審法院者，應提出上訴書狀
，上訴書狀應敘述具體理由，刑事訴訟法第三百六十一條第一、
二項規定甚明。所謂「應敘述具體理由」，指就不服判決之理由
為具體之敘述而非空泛之指摘而言。上訴理由就其所主張第一審
判決有違法或不當之情形，如已舉出該案相關之具體事由，足為
其理由之所憑，即不能認係徒托空言或漫事指摘，縱其所舉理由
經調查結果並無可採，要屬上訴有無理由之範疇，尚難遽謂未敘
述具體理由。按上訴人不服第一審關於施用第一級毒品部分之科
刑判決提起上訴，其上訴理由業已明確指稱：其係於警員未出示
拘票之情形下，遭警員持槍脅迫強制拘提到案，違反刑事訴訟法
第七十九條規定，第一審判決採證亦屬違法等語。而上訴人既係
經警方拘提到案，則警方拘提上訴人之程序是否合法，自與上訴
人之自白、搜索查扣之海洛因四小包、對上訴人採尿鑑驗結果等
衍生證據是否合法取得，有無證據能力之判斷攸關，上訴人執以
指摘第一審判決不當，自難謂非具體理由。乃原審未對該上訴理
由詳加審認，遽以上訴人之第二審上訴不合法定程式予以駁回，
自嫌速斷，難昭折服。上訴意旨執以指摘原判決不當，非無理由
，應認原判決關於施用第一級毒品部分有撤銷發回更審之原因。
至於上訴人對原判決施用第二級毒品部分之上訴，業經原審法院
以不合法而裁定駁回其上訴確定在案，併此記明。
據上論結，應依刑事訴訟法第三百九十七條、第四百零一條，判
決如主文。
中    華    民    國  九十八  年    八    月    六    日
                      最高法院刑事第五庭
                          審判長法官  陳  正  庸
                                法官  賴  忠  星
                                法官  林  秀  夫
                                法官  宋      祺
                                法官  陳  祐  治
      本件正本證明與原本無異
                                      書  記  官
中    華    民    國  九十八  年    八    月   十一   日
                                                      v


司法院資訊處製作；財團法人民間司法改革基金會備份。
